【裁判字號】    97,交聲,1134
【裁判日期】    980430
【裁判案由】    聲明異議
【裁判全文】
臺灣臺南地方法院交通事件裁定        97年度交聲字第1134號
移送機關    交通部公路總局嘉義區監理所臺南監理站
受處分人    甲○○
上列受處分人因違反道路交通管理處罰條例案件，對於交通部公
路總局嘉義區監理所臺南監理站民國97年11月5日所為之裁決處
分（處分案號：嘉監南字第裁74-S00000000號），聲明異議，本
院裁定如下：
    主  文
原處分撤銷。
甲○○不罰。
    理  由
一、原處分意旨略以：異議人即受處分人甲○○（下稱異議人）
    於97年6月24日11時許，駕駛車牌號碼YKV-582號重型機車，
    沿臺南市○○路○段北安橋上，由北往南方向行駛，行經北
    安橋由北往南第9支路燈前，因未依規定保持前後車安全距
    離，不慎撞及同向前方由被害人蘇雅芳所騎乘車牌號碼TMA-
    498號輕型機車，致蘇雅芳受有「右橈骨骨折、右足挫擦傷
    」等傷害，經臺南市警察局交通隊警員製單舉發，嗣原處分
    機關即交通部公路總局嘉義區監理所臺南監理站，以異議人
    之違規事實明確，乃依道路交通管理處罰條例（下稱處罰條
    例）第58條第1款、第61條第3項及違反道路交通管理事件統
    一裁罰基準表 (以下簡稱基準表)之規定，裁處異議人罰鍰
    新臺幣（下同）600元，並記違規點數3點。
二、異議意旨略以：本件車禍事故之撞擊點，係異議人之機車右
    後排氣管及右下角之位置，顯遭蘇雅芳騎乘之機車左前車頭
    所追撞，異議人既遭後車追撞，即難認有何未保持安全距離
    ，為此聲明異議，請求撤銷原處分云云。
三、按汽車（道路交通管理處罰條例所稱之汽車包含機車在內）
    駕駛人，駕駛汽車不依規定保持前、後車距離者，處600元
    以上1200元以下罰鍰；汽車駕駛人，駕駛汽車違反道路交通
    安全規則，因而肇事致人受傷者，記違規點數3點，道路交
    通管理處罰條例第58條第1款、第61條第3項固有明文。惟所
    稱「不依規定保持前、後車距離」，應係指同一車道內依序
    行駛後車駕駛人，遇前方有突發事故，而前車緊急停止時，
    後車因未與前車保持相當安全距離，以致於後車駕駛人隨之
    緊急煞停時，因兩車前後距離不足，而撞及前車情形而言，
    至於前車之駕駛人則非該條所規範之對象，臺灣高等法院臺
    南分院93年度交抗字第154號裁定意旨參照。又按犯罪事實
    應依證據認定之，無證據不得認定犯罪事實；又不能證明被
    告犯罪或其行為不罰者，應諭知無罪之判決，刑事訴訟法第
    154條第2項、第301條第1項，分別定有明文。又認定不利於
    被告之事實，須依積極證據，苟積極證據不足為不利於被告
    事實之認定時，即應為有利於被告之認定，更不必有何有利
    之證據；且事實之認定，應憑證據，如未能發現相當證據，
    或證據不足以證明，自不能以推測或擬制之方法，以為裁判
    基礎；而認定犯罪事實所憑證據，雖不以直接證據為限，間
    接證據亦包括在內；然而無論直接或間接證據，其為訴訟上
    之證明，須於通常一般之人均不致有所懷疑，而得確信其為
    真實之程度者，始得據為有罪之認定，若其關於被告是否犯
    罪之證明未能達此程度，而有合理性懷疑之存在時，事實審
    法院復已就其心證上理由予以闡述，敘明其如何無從為有罪
    之確信，因而為無罪之判決，尚不得任意指為違法，最高法
    院分別著有30年上字第816號、40年台上字第86號、76年台
    上字第4986號等判例可資參照。而依道路交通管理處罰條例
    第89條規定，法院受理有關交通事件，準用刑事訴訟法之規
    定，前開規定及判例意旨自得適用於本件聲明異議案件。
四、經查：
（一）異議人於97年6月24日11時許，駕駛車牌號碼YKV-582號重
      型機車，沿臺南市○○路○段北安橋上，由北往南方向行
      駛，行經北安橋由北往南第9支路燈前，與蘇雅芳所騎乘
      車牌號碼TMA-498號輕型機車發生擦撞，蘇雅芳因而受有
      右橈骨骨折、右足挫擦傷等傷害等情，有臺南市○○○○
      道路交通事故現場圖、道路交通事故調查報告表（一）、
      （二）、財團法人奇美醫院診斷證明書，在卷可稽（臺南
      市警察局第五分局南市警五刑偵字第817號卷第7頁、第21
      頁至第23頁），且為異議人所不爭，自堪信為真實。
（二）次查，卷附機車損壞位置，異議人之機車係右後排氣管遭
      擦撞，另蘇雅芳騎乘之機車則係左前車頭有擦痕（參上開
      警卷第第27頁至第33頁），異議人若非遭後車追撞，焉能
      形成如此之擦撞痕？參以蘇雅芳證稱：我有看到甲○○（
      異議人）騎機車在我的右前方，距離約2個電線桿.. 等語
      （參97年度核交字第3598號偵查卷第4頁），益證異議人
      當時應行駛於蘇雅芳之前無訛。異議人既屬前行車，揆諸
      前開高等法院裁定意旨，自應由後車負有保持距離之義務
      ，而非異議人，其無條例第58條第1款之適用，灼然甚明
      。至於異議人有無保持左右安全間隔乙節，因上開偵查卷
      及警卷未有明確證據，是亦難以判定，而臺灣省行車事故
      覆議鑑定委員會97年12月1日覆議字第0976204524號函附
      鑑定意見，亦同此見解。
五、綜上所述，本件依調查所得之證據，尚不足以證明異議人於
    前揭時、地，騎乘上開重型機車，有未依規定保持前後車安
    全距離之違規行為，此外復查無其他積極證據足資證明異議
    人之違規行為，揆諸前開說明，自不得為異議人不利之認定
    。原處分機關未經詳查，遽依道路交通管理處罰條例第58條
    第1款、第61條第3項及違反道路交通管理事件統一裁罰基準
    表之規定，裁處異議人罰鍰新臺幣600元，並記違規點數3點
    之處分，應有未洽。異議人不服，聲明異議為有理由，應依
    法將原處分撤銷，並為異議人不罰之諭知。
六、據上論斷，應依道路交通管理處罰條例第87條第2項、道路
    交通案件處理辦法第20條前段，裁定如主文。
中    華    民    國    98    年    4    月    30    日
                  交通法庭   法  官  廖建彥
以上正本證明與原本無異。
如不服本裁定應於送達後5日內向本院提出抗告狀（應附繕本）
。
                             書記官  吳揆滿
中    華    民    國    98    年    4    月    30     日


司法院資訊處製作；財團法人民間司法改革基金會備份。
